臺灣高等法院高雄分院刑事判決　　　　 96年度上訴字第347號
上　訴　人　臺灣高雄地方法院檢察署檢察官
被　　　告　乙○○
　　　　　　　　　　（現於臺灣高雄監獄執行中）
指定辯護人　公設辯護人　甲○○
上列上訴人因被告違反槍砲彈藥刀械管制條例案件，不服臺灣高
雄地方法院95年度訴字第2165號中華民國95年11月15日第一審判
決（起訴案號：臺灣高雄地方法院檢察署95年度偵字第11596 號
），提起上訴，本院判決如下：
    主  文
上訴駁回。
    理  由
一、公訴意旨略以：被告乙○○明知未經許可，不得寄藏具殺傷
    力之槍枝、子彈，竟基於寄藏槍枝、子彈之犯意，於95年4
    月1 日至同年月23日間某日，同意吳文堯將其持有之奧地利
    GLOCK 廠製26型口徑9mm 制式半自動手槍1 支（含彈匣1 個
    ，槍枝管制編號：0000000000號）、具殺傷力之口徑9mm 制
    式子彈4 顆及由口徑9mm 制式空包彈加裝直徑8.83mm金屬彈
    頭改造而成之改造子彈2 顆，藏放在高雄縣燕巢鄉○○村○
    ○街129 號旁之紅色鐵皮屋1 樓天花板上第2 根鋼柱之鋼骨
    夾縫中，而寄藏上開手槍、子彈，嗣於95年4 月24日上午11
    時許，經警搜索查獲。因認被告乙○○涉犯槍砲彈藥刀械管
    制條例第7 條第4 項未經許可寄藏手槍罪嫌，及同條例第12
    條第4 項未經許可寄藏子彈罪嫌。
二、按犯罪事實應依證據認定之，無證據不得認定犯罪事實；不
    能證明被告犯罪者，應諭知無罪之判決，刑事訴訟法第154
    條第2 項、第301 條第1 項前段分別定有明文。而事實之認
    定，應憑證據，如未能發現相當證據，或證據不足以證明，
    自不能以推測或擬制之方法，以為裁判基礎，最高法院40年
    台上字第86號判例意旨足資參照。又依刑事訴訟法第161 條
    第1 項之規定：檢察官就被告犯罪事實，應負舉證責任，並
    指出證明之方法。因此，檢察官對於起訴之犯罪事實，應負
    提出證據及說服之實質舉證責任。倘其所提出之證據，不足
    為被告有罪之積極證明，或其指出證明之方法，無從說服法
    院以形成被告有罪之心證，基於無罪推定之原則，自應為被
    告無罪判決之諭知，亦有最高法院92年台上字第128 號判例
    要旨足參。且刑事訴訟上證明之資料，無論其為直接證據或
    間接證據，均須達於通常一般人均不致於有所懷疑，而得確
    信其為真實之程度，始得據為有罪之認定，若其關於被告是
    否犯罪之證明未能達此程度，而有合理性懷疑之存在，致使
    無從形成有罪之確信，根據「罪證有疑，利於被告」之證據
    法則，即不得遽為不利被告之認定，此觀諸最高法院76年台
    上字第4986號判例意旨亦甚明顯。
三、本件公訴人認被告乙○○涉有違反槍砲彈藥刀械管制條例之
    犯行，無非係以：(一)被告乙○○所述吳文堯藏放上開槍彈之
    經過，與同案被告吳文堯、彭仁傑、蕭英敏所述不符；(二)吳
    文堯坦承持有上開槍彈並藏放在前開鐵皮屋鋼骨夾縫中等語
    ；(三)證人即查獲員警郭文賢之證述；(四)內政部警政署刑事警
    察局95年5 月16日刑鑑字第0950067765號槍彈鑑定書、搜索
    扣押筆錄、查獲照片等件，資為論罪依據。
四、訊據被告乙○○固坦承警方曾於95年4 月24日上午11時許，
    經其同意搜索前開紅色鐵皮屋，自該鐵皮屋1 樓天花板上第
    2 根鋼柱之鋼骨夾縫中查獲上開手槍、子彈，該手槍、子彈
    係吳文堯所藏放等事實，惟堅詞否認有何未經許可寄藏手槍
    、子彈之犯行，辯稱：吳文堯藏放上開槍彈時，我不知情，
    也沒有同意吳文堯藏放槍彈等語。經查：
  (一)本件警方是先於95年4 月24日凌晨1 時20分許，發現吳文堯
    、乙○○、楊文欽、彭仁傑、蕭英敏5 人同在上開鐵皮屋內
    ，並經被告乙○○同意，搜索鐵皮屋而扣得甲基安非他命殘
    渣袋2 個、塑膠鏟管5 支等物，但未查扣本件之槍枝及子彈
    ；其後，警方復於同日上午11時許，經乙○○同意再度搜索
    鐵皮屋，而在屋內之鋼骨夾縫中查扣上開手槍、子彈及注射
    針筒1 支，業經被告乙○○供述（見警卷第12頁）及證人吳
    文堯（見警卷第5 頁）、證人即查獲警察郭文賢（見第一審
    第97至99頁）分別證述明確，並有槍彈鑑定書、搜索扣押筆
    錄、查獲照片在卷可佐，是此部分事實固堪認定。
  (二)惟證人吳文堯則證述：我是於95年4 月23日，攜帶該槍枝子
    彈至該鐵皮屋，並藏放在該處一樓天花板鋼骨夾縫處，我是
    因為該處較隱密，所以藏放在該處；我去藏槍時，被告不在
    鐵皮屋內，該屋的鎖已經壞掉了等語（見警卷第5 頁、偵查
    卷第62至63頁、第一審卷128 頁）。
  (三)公訴人固主張警方起出上開槍彈時，同時起出注射針筒1 支
    ，吳文堯、被告乙○○於警詢時均供稱該注射針筒為乙○○
    所有，可見被告乙○○知悉、同意吳文堯將槍彈藏放於前開
    鋼骨夾縫中。惟吳文堯於警詢時僅辯稱上開注射針筒非其所
    有，並未指稱該針筒為被告乙○○所有（見警卷第5 頁），
    而被告乙○○雖曾於警詢時供稱上開注射針筒為其所有，惟
    於審理時改稱該注射針筒為吳文堯所有等語；而證人吳文堯
    於原審審理時亦證稱：該注射針筒為我所有等語（第一審卷
    第127 頁）；本院審酌一般人所以將施用毒品之工具藏匿，
    係為免被發覺其施用毒品行為，惟本件被告並未將與施用第
    二級毒品有關之物品藏匿（甲基安非他命殘渣袋2 個、塑膠
    鏟管5 支等物），而為警於第一次搜索時即行查獲，已如前
    述，則該注射針筒如係被告所有，何以其於藏匿該注射筒時
    ，未將前開甲基安非他命殘渣袋2 個、塑膠鏟管5 支等物，
    一併藏匿。以免被發覺。再者，被告於為警查獲後，於警詢
    中並未掩飾其有施用第一、二級毒品行為，並承認扣案之甲
    基安非他命殘渣袋2 個、塑膠鏟管5 支等物係其所有，衡情
    ，其是否有單獨藏匿該注射針筒之必要，並非無疑。
  (四)關於被告乙○○何時知悉吳文堯將上開槍彈放置於前開鋼骨
    夾縫中乙節，被告乙○○雖曾於警詢時供稱：吳文堯藏放上
    開槍彈時，我和楊文欽、彭仁傑、蕭英敏都在鐵皮屋2 樓，
    吳文堯是自己去藏放，之後才告訴我槍藏在夾縫中（警卷第
    12頁），於檢察官偵訊時供稱：（警方進鐵皮屋前）有人敲
    門，我要去開門，吳文堯叫我不要開，我問為什麼，吳文堯
    才告訴我他身上有裝東西，就是指他身上有槍的意思，後來
    吳文堯就去把槍藏起來，接著去開門，開門後警察就進來（
    見偵卷第72、73頁）云云，惟同案被告吳文堯於警詢時供述
    ：我於95年4 月23日將上開槍彈放在前開鐵皮屋鋼骨夾縫中
    ，藏放時乙○○不知情，後來警方查獲毒品時，我才小聲跟
    乙○○說有一把槍放在你這裡（見警卷第6 頁），於檢察官
    偵訊時供稱：是在案發前一天把槍拿去藏在夾縫內，案發時
    有人敲門，我不知道是警察來了，有人敲門我就去開門（見
    偵卷第79、80頁），於本院審理時證稱：我是在被查獲前一
    天把槍彈拿去鐵皮屋藏放，藏槍的時候乙○○不在家，鐵皮
    屋後門的鎖壞了，門沒鎖，我自己進去，藏完槍就離開，後
    來在95年4 月23日晚上10時左右又和楊文欽一起去鐵皮屋，
    第一次被警察查獲時，該次搜索沒有查到槍，我有和乙○○
    說我有槍枝放在鐵皮屋裡，當時我和乙○○已經在岡山分局
    了等語（見第一審95年11月1 日審判筆錄），而證人彭仁傑
    、蕭英敏於檢察官偵訊時均證稱：（查獲當天有人敲門，）
    吳文堯從房內出來就直接去開門，沒有說不要開門等語（見
    偵卷第73頁），由被告、證人吳文堯、彭仁傑、蕭英敏上開
    供述、證述內容綜合觀之，吳文堯所述案發當時有人敲門，
    其係直接去開門等語，與證人彭仁傑、蕭英敏所述一致，顯
    較被告乙○○所述吳文堯阻止開門，表示其身上有槍，並趁
    開門前將槍彈藏起來，藏了以後才去開門等語可採，足認被
    告乙○○前開供述與事實不符，不足採信。故吳文堯應係於
    警方第一次搜索結束，將被告及吳文堯2 人均帶回高雄縣政
    府警察局岡山分局後，始將其藏放槍彈之事告知被告乙○○
    ，可以認定。按槍砲彈藥刀械管制條例所稱之「寄藏」，係
    指受人委託代為保管，將物置於自己實力支配之下；查被告
    乙○○一再否認曾同意吳文堯將本件手槍、子彈藏放於前開
    鐵皮屋內，且被告乙○○係於被警方帶至岡山分局後，始知
    悉吳文堯在上開鐵皮屋內藏放槍彈之事，已如前述，則自被
    告乙○○知悉此事時起至上開槍彈經警搜索查獲為止，被告
    乙○○均處在警方控管下，並無自由行動將上開槍彈取出叫
    吳文堯帶走或棄置他處之機會，而被告乙○○於知悉此事後
    雖未向警方舉報，因未舉報之原因並不限於同意寄藏一項，
    被告乙○○亦有可能係因不想涉入吳文堯持有槍彈案件中、
    擔心舉報後自己反而變成持有槍彈之嫌疑犯或遭到報復等原
    因，而未向警方舉報吳文堯將上開槍彈放置於前開鐵皮屋內
    之事，從而，尚難僅因被告乙○○單純未向警方舉報之行為
    ，即認其主觀上已有受託保管上開槍彈之寄藏犯意。
五、綜上所述，被告乙○○係於吳文堯將上開手槍、子彈放置於
    前開鐵皮屋鋼骨夾縫中之後，始知悉此事，亦無證據足認被
    告乙○○知悉後，有為吳文堯寄藏上開槍彈之犯意及行為，
    本件公訴人所提出之證據，尚未達於通常一般人均不致於有
    所懷疑，而得確信被告乙○○確有寄藏上開手槍、子彈犯行
    之程度，本院自無從形成被告乙○○有罪之確信，此外，復
    查無其他積極證據足資認定被告乙○○確有公訴人所指之前
    揭犯行，既不能證明被告乙○○犯罪，揆諸前開法條之規定
    ，依法自應為被告乙○○無罪之諭知。
六、原審因而以不能證明被告犯寄藏手槍及子彈罪，而為被告無
    罪之諭知，核無違誤；檢察官上訴意旨，猶執前詞，指摘原
    判決不當，為無理由，應予駁回。
據上論斷，應依刑事訴訟法第368 條，判決如主文。
本案經檢察官方娜蓉到庭執行職務。
中　　華　　民　　國　　96　　年　　4 　　月　　10　　日
                  刑事第三庭    審判長法  官　周賢銳
                                      法  官  范惠瑩
                                      法  官  黃仁松
以上正本證明與原本無異。
如不服本判決應於收受本判決後10日內向本院提出上訴書狀，其
未敘述上訴理由者，並得於提起上訴後10日內向本院補提理由書
狀（均須按他造當事人之人數附繕本）「切勿逕送上級法院」。
中　　華　　民　　國　　96　　年　　4 　　月　　10　　日
　　　　　　　　　　　　　　　　　　　書記官　馬蕙梅
